【裁判字號】    99,交聲,2645
【裁判日期】    991231
【裁判案由】    交管條例聲異
【裁判全文】
臺灣板橋地方法院交通事件裁定        99年度交聲字第2645號
原處分機關  交通部公路總局臺北區監理所蘆洲監理站
異  議  人
即受處分人  王承隆
上列異議人即受處分人因違反道路交通管理處罰條例案件，對於
交通部公路總局臺北區監理所蘆洲監理站於民國99年8 月17日以
北監蘆字第裁46-C00000000號所為之裁決處分（原舉發案號：臺
北縣政府警察局99年8 月2 日北縣警交大字第C00000000 號），
聲明異議，本院裁定如下：
    主  文
原處分撤銷。
王承隆汽車駕駛人拒絕接受酒精濃度測試之檢定，處罰鍰新臺幣
陸萬元，且年內不得考領駕駛執照。
    理  由
一、原處分意旨略以：異議人即受處分人王承隆於民國99年8 月
    2 日晚間10時25分許，騎乘車牌號碼939-BGU 號普通重型機
    車，在新北巿蘆洲區○○路64號前，因有「拒絕接受酒精濃
    度測試檢定」之違規行為，經新北巿政府警察局蘆洲分局延
    平派出副所長王明堂當場製單舉發，嗣原處分機關交通部公
    路總局臺北區監理所蘆洲監理站調查後，於99年8 月17日以
    北監蘆字第裁46-C00000000號違反道路交通管理事件裁決書
    ，依道路交通管理處罰條例第35條第4 項等規定，裁處異議
    人罰鍰新臺幣（下同）60,000元，且自99年8 月17日（裁決
    日）起3 年內不得考領駕駛執照，並應參加道路交通安全講
    習等語。
二、聲明異議意旨略以：伊於99年8 月2 晚間10時許，前往新北
    巿蘆洲區○○路64號三媽火鍋店前，欲將停放於路邊停車格
    內之機車牽回位於長安街住家，適逢延平所警員盤問，要求
    伊出示證件並接受酒測，伊回應機車是靜止狀態，況且鑰匙
    亦未插上機車啟動，何以必需接受酒測？警員說伊不配合，
    即開拒測紅單，讓伊罰更多錢，伊不予理會，即將機車留於
    原地，逕自走路返家，當時現場尚有另一警員錄影可供證明
    ，為此，提起本件聲明異議，請求撤銷原處分云云。
三、按汽車駕駛人拒絕接受酒精濃度測試之檢定者，處60,000元
    罰鍰，並當場移置保管該汽車及吊銷該駕駛執照，道路交通
    管理處罰條例第35條第4 項前段定有明文。又汽車駕駛人曾
    依上開規定吊銷駕駛執照者，3 年內不得考領駕駛執照，復
    為同條例第67條第2 項所明定。
四、經查：
  (一)異議人於99年8 月2 日晚間10時25分許，騎乘車牌號碼939-
    BGU 號普通重型機車，行經新北巿蘆洲區○○路64號前，因
    有「拒絕接受酒精濃度測試之檢定（經告知達3 次）」之違
    規行為，為新北巿政府警察局蘆洲分局延平派出所副所長陳
    明堂當場攔停並填製北縣警交大字第C00000000 號舉發違反
    道路交通管理事件通知單予以舉發，嗣原處分機關調查後，
    認上開違規行為屬實，乃於99年8 月17日以北監蘆字第裁46
    -C00000000號違反道路交通管理事件裁決書，依道路交通管
    理處罰條例第35條第4 項等規定，裁處罰鍰異議人60,000元
    ，且自99年8 月17日（裁決日）起3 年內不得考領駕駛執照
    ，並應參與道路交通安全講習等情，有上開舉發違反道路交
    通管理事件通知單、裁決書各1 份附卷可稽。
  (二)異議人雖否認有騎乘機車之駕駛行為，並以前詞置辯。惟證
    人即舉發警員王明堂於本院訊問時具結證述稱：「當時我是
    執行取締酒駕勤務，由蘆洲市○○街往中原路方向行駛，看
    到異議人駕駛1 臺重機，未戴安全帽，由長安街右轉中原路
    方向行駛，且當時行駛時左右搖晃，當時立即上前攔查，當
    時聞到酒味濃重，我詢問他有沒有喝酒，他說有，大概喝完
    一陣子，我就拿出1 杯水給他漱口，並拿出酒測器依法對他
    實施酒測，異議人拒絕，稱他前一陣子因為酒後駕車移送法
    院，這次不能被酒測，我告知他3 次執法立場，請他配合酒
    測，異議人拒絕，之後我當場告發第35條拒絕酒測後請他簽
    收，他不願意簽收後就離開現場」、「（問：你發現異議人
    騎乘機車未戴安全帽且左右搖晃，到你將他攔停下來，中間
    間隔多久？）大概有1 分多鐘，我是騎機車先在後面看他搖
    晃的情形」、「我看到他的時候是從長安街正要右轉中原路
    ，我是在長安街的對向看到異議人，我跟著他後面左轉中原
    路方向」、「（問：你確定當時看到異議人的時候，他是坐
    在機車上騎乘機車而不是牽著機車？）是騎機車」等語，並
    庭呈其攔停盤檢異議人之錄影擷取畫面6 張為憑。依證人王
    明堂證述上情，其當時適在執行酒駕取締勤務，發現異議人
    騎乘機車且未戴安全帽行駛在新北巿蘆洲區○○街上，有左
    右搖晃之情形，遂騎乘機車在後尾隨觀察異議人之駕駛狀況
    逾1 分鐘後，始將渠攔停，則衡以證人王明堂尚且在異議人
    後方觀察渠駕駛行為長達1 分鐘之久一節，其對於異議人確
    有騎乘機車之駕駛行為，當無誤認之可能。再參酌證人王明
    堂與異議人間，不僅未有任何怨隙，且係毫不相識之人，衡
    情，證人王明堂應無設詞攀誣或虛構違規事實以陷害異議人
    之理，抑且，警員執行公務時，本身即受有行政懲處責任之
    監督，而且其到庭具結作證，更係以刑事責任擔保其證言之
    真實性，故證人王明堂前揭證述以及其所紀錄舉發之本件違
    規事實，應堪採信。是異議人猶否認其有騎乘機車之駕駛行
    為，無非事後卸責之詞，不足採信。
五、綜上所述，異議人確有於前述時、地，騎乘車牌號碼939-BG
    U 號普通重型機車，拒絕接受酒精濃度測試檢定之違規行為
    至明，且其未領有駕駛執照，此有本院依職權查詢之公路監
    理資料2 紙在卷可考，從而，原處分機關依道路交通管理處
    罰條例第35條第4 項前段、第67條第2 項等規定，據以裁處
    異議人罰鍰60,000元，且3 年內不得考領駕駛執照部分，於
    法固無不合。惟按道路交通管理處罰條例第24條第1 項規定
    ：「汽車駕駛人，有下列情形之一者，應接受道路交通安全
    講習：一、違規肇事受吊扣駕駛執照處分。二、有第35條第
    1 項規定之情形。三、有第43條規定之情形。四、有第54條
    規定之情形。五、依第63條第3 項前段規定受吊扣駕駛執照
    處分。六、其他違反本條例之行為，經該管公路主管機關基
    於轄區交通管理之必要，公告應接受講習。」並未包括駕駛
    人有該條例第35條第4 項所定拒絕接受酒精濃度測試檢定之
    情形，是原處分機關就本件異議人違規行為，併裁處應接受
    道路交通安全講習一節，即與上開規定不符，尚難謂當。又
    因本件異議人拒絕接受酒精濃度測試檢定為一個違規行為，
    罰鍰、禁考及施以道路交通安全講習部分無從區分，故應認
    異議人提起本件聲明異議，雖無理由，惟原處分既有前揭不
    當之處，自應由本院將原處分撤銷，自為裁罰如主文第2 項
    所示，以期適法。
據上論斷，應依道路交通案件處理辦法第19條前段，裁定如主文
。
中    華    民    國    99    年    12    月    31    日
                  交通法庭    法  官  王瑜玲
以上正本證明與原本無異
如不服本裁定應於送達後5日內向本院提出抗告狀
                              書記官  謝嘉玲
中    華    民    國   100    年    1     月    5     日

司法院資訊處製作；財團法人民間司法改革基金會備份。
